【裁判字號】    99,消債聲,46
【裁判日期】    991209
【裁判案由】    聲請免責
【裁判全文】
臺灣臺南地方法院民事裁定            99年度消債聲字第46號
債  務  人  張輝銘
上列當事人因消費者債務清理事件聲請免責，本院裁定如下：
    主  文
債務人張輝銘不免責。
    理  由
一、按法院裁定開始清算程序後，債務人有薪資、執行業務所得
    或其他固定收入，而普通債權人之分配總額低於債務人聲請
    清算前2年間，可處分所得扣除自己及依法應受其扶養者所
    必要生活費用之數額者，法院應為不免責之裁定，但債務人
    證明經普通債權人全體同意者，不在此限，消費者債務清理
    條例（下稱消債條例）第133條定有明文。揆其立法理由係
    為免債務人濫用清算程序以獲免責，並敦促有清償能力者，
    利用薪資、執行業務所得或其他固定收入清償債務而免責，
    爰以債務人聲請清算前2年間，可處分所得扣除自己及依法
    應受其扶養者所必要生活費用之數額為計算基礎，以為裁定
    免責之依據，進而保障債權人可受最低清償。復按法院裁定
    開始更生程序後，債務人免責前，法院裁定開始清算程序者
    ，其已進行之更生程序，適於清算者，作為清算程序之一部
    ；其更生聲請視為清算聲請，消債條例第78條第1項定有明
    文。
二、經查：
（一）債務人於民國98年2月27日具狀聲請消費者債務更生，前
      經本院裁定自民國98年5月4日17時起開始更生程序，嗣因
      更生方案未依消債條例第59條、第60條可決，復因債務人
      之財產不敷清償清算程序之費用，經本院於99年9月15日
      裁定開始清算程序，並同時終止清算程序，債權人之分配
      總額為新台幣（下同）0元，業據本院調閱本院98年度消
      債更字第117號、98年度司執消債更字第248號、99年度消
      債清字第71號卷查明屬實。
（二）債務人自承自96年10月起迄今任職於立鎧機械工程有限公
      司，並提出薪資證明書附於98年度消債更字第117號、98
      年度司執消債更字第248號卷，可見於本院裁定債務人開
      始清算程序後，債務人確有薪資所得。
（三）債務人聲請清算前2年（即96年3月1日至98年2月28日）可
      處分所得如下：
（１）96年3月1日至96年10月10日期間薪資收入：債務人自96年
      1月1日起至96年10月10日止（共計283日）任職承基工程
      有限公司，薪資所得共計471,000元，有勞保局電子閘門
      查詢表、稅務電子閘門財產所得調件明細表各1份附於98
      年度消債更字第117號卷足憑，若依在職日數比例計算，
      債務人自96年3月1日至96年10月10日止（共計224日）薪
      資所得為372,806元（計算式：471,000元×224/283＝372
      ,806元，元以下四捨五入）。
（２）96年10月11日至98年2月28日期間薪資收入：債務人自96
      年10月11日至98年2月28日期間任職立鎧機械工程有限公
      司，每月薪資為17,280元，有薪資證明書附於98年度消債
      更字第117號、98年度司執消債更字第248號卷足憑，上開
      期間總計薪資所得為288,576元（計算式：17,280×16又2
      1/ 30＝288,576）。
（３）綜上，債務人聲請清算前2年薪資所得總計661,382元（37
      2,806＋288,576＝661,382）係債務人以勞力獲取之對價
      ，應列入債務人可處分所得。
（四）債務人聲請清算前2年間，債務人及依法應受其扶養者之
      必要生活費用如下：按台灣省98年每月每人最低生活費係
      9,829元，有內政部歷年最低生活費一覽表1份可稽，債務
      人於履行債務期間本應節約省用，過較不寬裕之經濟生活
      ，並誠實勤勉地履行債務，以符合公平正義及誠信原則，
      是本院認債務人每月基本生活費用以9,829元為已足。另
      未成年子女平日生活均依附於直系親屬，生活開支應不若
      成年人，因此本院參酌98年度綜合所得稅受扶養人每人每
      年免稅額82,000元計算，未成年子女每人每月基本生活所
      需以6,900元為適當。債務人須扶養未成年子女張芳瑜1人
      ，因債務人之配偶蔡薇蕙（張芳瑜之母）有薪資所得，張
      芳瑜之扶養費用依法自應由債務人及蔡薇蕙平均分擔，即
      債務人每月應負擔張芳瑜之扶養費用3,450元。是以，債
      務人自己及依法應受其扶養者每月必要生活費用共計13,2
      75元（9,829＋3,450＝13,279），其聲請清算前2年總計
      318,696元（13,279×24＝318,696）。
三、綜上所述，債務人於本院裁定開始清算程序後有薪資所得，
    而其債權人於清算程序之分配總額為0元，已低於債務人聲
    請清算前2年間，可處分所得（661,382元）扣除債務人自己
    及依法應受其扶養者所必要生活費用（318,696元）之數額3
    42,686元（661,382－318,696＝342,686），且經本院依職
    權函詢債權人結果，債權人國泰世華銀行表明不同意債務人
    免責，有國泰世華銀行陳報狀1份附卷可參，則依消費者債
    務清理條例第133條之規定，債務人應不予免責，爰裁定如
    主文。
中    華    民    國    99    年    12    月    9     日
                  民事第二庭    法  官  蘇正賢
以上正本係照原本作成。
如對本裁定抗告，應於收受裁定正本送達後10日內向本院提出抗
告狀，並繳納抗告裁判費新台幣1,000元整。
中    華    民    國    99    年    12    月    9     日
                                書記官  陳美萍

司法院資訊處製作；財團法人民間司法改革基金會備份。
